臺灣高雄地方法院刑事判決　　　　　　　　　　　　九十一年度訴字第二六○四號
　　公　訴　人　臺灣高雄地方法院檢察署檢察官
　　被　　　告　甲○○
右列被告因業務過失致死案件，經檢察官提起公訴（九十一年度偵字第一七七二六號
號），本院判決如左：
    主  文
甲○○從事業務之人，因業務上之過失致人於死，處有期徒刑陸月，如易科罰金，以
佰元折算壹日。
    事  實
一、甲○○係高雄市小港區○○○路一九八號「道允企業有限公司」之負責人，為從
    事業務之人，於民國八十六年五月間起，僱用周蘇美桂在其承包之中國鋼鐵股份
    有限公司廠區內原料處理工場控制大樓擔任清潔工作，原應注意對新進勞工施以
    從事工作及預防災變所必要之安全衛生教育、訓練，及對所僱用勞工之工作場所
    加強巡視，而依當時情形又無不能注意之情事，竟疏未注意及此，而未依規定對
    新進勞工周蘇美桂實施從事工作及預防災變所必要之安全衛生教育、訓練，及對
    所僱用勞工之工作場所加強巡視，竟任令周蘇美桂於該處三樓室外通道護欄下方
    雙檔交叉處，以一細電線綑綁垃圾懸吊至地面。嗣於八十六年七月二十一日十六
    時四十五分許，周蘇美桂以一細電線自三樓懸吊垃圾至地面時，即因周蘇美桂缺
    乏安全衛生意識，疏忽蹲身於護欄寬大上、下二橫檔空隙之邊緣，面臨通道開放
    面，已成不安全作業環境，及所採蹲姿又欠安定致成不安全行為，終致身體失去
    平衡而自三樓室外通道處墬落至地面，造成腦損傷不治而當場死亡。
二、案經臺灣高雄地方法院檢察署檢察官據報相驗自動檢舉偵辦。
    理  由
一、訊據被告甲○○於本院審理時，對有於右揭時、地，未依規定對新進勞工實施從
    事工作及預防災變所必要之安全衛生教育、訓練，及對所僱用勞工之工作場所加
    強巡視，致被害人周蘇美桂於八十六年七月二十一日十六時四十五分許，在上開
    工作場所擔任清潔工作時，自三樓室外通道處墬落至地面發生職業災害死亡之事
    實供認不諱，核與高雄市政府勞工局勞工檢查所職業災害檢查報告認定：「本案
    發生之主要原因，在於周蘇美桂缺乏安全衛生意識，疏忽蹲身於護欄寬大上、下
    二橫檔空隙之邊緣，面臨通道開放面，已成不安全作業環境，及所採蹲姿又欠安
    定致成不安全行為，終致身體失去平衡而自三樓室外通道處墬落至地面，造成腦
    損傷不治而當場死亡」之情節相符，有該所八十六年十月三日八六高市勞檢一字
    第一○一八三號函文及函附之職業災害檢查報告書各一份附卷可稽，復有現場照
    片十幀附於上開職業災害檢查報告書內可佐，此外被害人周蘇美桂亦確因而發生
    自上開工作場所三樓室外通道處墬落地面，致腦損傷當場死亡之事實，業經臺灣
    高雄地方法院檢察署檢察官督同法醫師（檢驗員）相驗屬實，製有相驗筆錄、相
    驗屍體證明書、驗斷書在卷可憑，足認被告之自白核與事實相符。按「雇主對勞
    工應施以從事工作及預防災變所必要之安全衛生教育、訓練。」，「雇主對於勞
    工就業場所之通道﹑地板﹑階梯或通風﹑採光﹑照明﹑保溫﹑防濕﹑休息﹑避難
    ﹑急救﹑醫療及其他為保護勞工健康及安全設備應妥為規劃，並採取必要之措施
    。」，「有左列情形之一者，處新台幣三萬元以上六萬元以下罰鍰：一、違反第
    五條第二項﹑第七條第一項﹑第十二條第一項﹑第二項﹑第十四條第一項﹑第二
    項﹑第二十三條第一項﹑第二十五條第一項或第二十九條之規定，經通知限期改
    善而不如期改善。」，勞工安全衛生法第二十三條第一項、第五條第二項、第三
    十四條第一款分別定有明文；又「雇主對新僱勞工、或在職勞工於變更工作前，
    應使其接受適於各該工作必要之安全衛生教育訓練。」，勞工安全衛生教育訓練
    規則第十三條第一項亦有明文規定。被告為「道允企業有限公司」之負責人，有
    該公司之經濟部公司執照影本一紙附於前開職業災害檢查報告書內可證，自屬雇
    主，依法自應遵守上揭勞工安全衛生法令規定，對於被害人周蘇美桂從事中國鋼
    鐵股份有限公司廠區內原料處理工場控制大樓清潔工作前，原應注意對新進勞工
    施以從事工作及預防災變所必要之安全衛生教育、訓練，及對所僱用勞工之工作
    場所加強巡視，而依當時情形又無不能注意之情事，竟疏未注意及此，而未依規
    定對新進勞工周蘇美桂實施從事工作及預防災變所必要之安全衛生教育、訓練，
    及對所僱用勞工之工作場所加強巡視，竟任令周蘇美桂於該處三樓室外通道護欄
    下方雙檔交叉處，以一細電線綑綁垃圾懸吊至地面，致因周蘇美桂缺乏安全衛生
    意識，疏忽蹲身於護欄寬大上、下二橫檔空隙之邊緣，面臨通道開放面，已成不
    安全作業環境，及所採蹲姿又欠安定致成不安全行為，終致身體失去平衡而自三
    樓室外通道處墬落至地面，造成腦損傷不治而當場死亡，被告未依規定對新進勞
    工周蘇美桂實施從事工作及預防災變所必要之安全衛生教育、訓練，及對所僱用
    勞工之工作場所加強巡視之行為，即與被害人周蘇美桂之死亡事實間，顯有業務
    上過失之相當因果關係，要屬無疑。事證明確，被告為從事業務之人，因業務上
    之過失致人於死，及違反雇主對新僱勞工應使其接受適於各該工作必要之安全衛
    生教育訓練規定之犯行，洵堪認定，應予依法論科。
二、查被告甲○○為「道允企業有限公司」之負責人，為從事業務之人，其因業務上
    之過失致人於死，核其所為，係犯刑法第二百七十六條第二項之業務上過失致人
    於死罪，及違反勞工安全衛生法第二十三條第一項之違反雇主對新僱勞工、或在
    職勞工於變更工作前，應使其接受適於各該工作必要之安全衛生教育訓練之規定
    ，應依同法第三十四條第一款規定處罰。公訴人雖漏未論列被告違反勞工安全衛
    生法第二十三條第一項之規定，應依同法第第三十四條第一款規定處罰罪行，惟
    本院自應依起訴事實本於職權就其應適用之法條予以論處。被告所犯上開刑法第
    二百七十六條第二項之業務上過失致人死罪，與違反勞工安全衛生法第二十三條
    第一項之規定，應依同法第三十四條第一款處罰之犯行間，係一行為而觸犯前開
    二罪名，為想像競合合犯，應從一重之刑法第二百七十六條第二項之業務過失致
    人於死罪處罰。爰審酌被告甲○○犯罪之情節，及其過失程度、所造成危害，及
    嗣後已與被害人家屬達成和解，賠償被害人家屬新臺幣（下同）一百萬元（另勞
    保部分七十二萬二千元，由被告向勞保局申請給付交付被害人家屬），有和解書
    一紙附卷可稽，被害人家屬乙○○即被害人之子亦到庭表示願意原諒被告之行為
    ，有審判筆錄可查，及其他一切情狀，爰酌情量處如主文所示之刑，並諭知易科
    罰金折算之標準，以示懲儆。又刑法第四十一條業已於九十年一月十日修正公布
    ，並於九十年一月十二日生效，依其修正內容為犯最重本刑為五年以下有期徒刑
    以下之刑之罪，而受六個月以下有期徒刑或拘役之宣告，因身體、教育、職業、
    家庭之關係或其他正當事由，執行顯有困難者，得以一元以上三元以下折算一日
    ，得易科罰金；另易科罰金之事項應依新法即裁判時之法律而無刑法第二條第一
    項但書之適用，亦經最高法院二十四年七月總會決議在案，是就被告宣告之刑乃
    依新法併以諭知易科罰金之折算標準，附此敘明。再被告所違反之勞工安全衛生
    法第二十三條第一項之規定，應依同法第三十四條第一款處罰之犯行，並無如同
    法第三十一條：「違反第五條第一項或第八條第一項之規定，致發生第二十八條
    第二項第一款之職業災害者，處三年以下有期徒刑﹑拘役或科或併科新台幣十五
    萬元以下罰金。法人犯前項之罪者，除處罰其負責人外，對該法人亦科以前項之
    罰金。」規定，應就被告所經營之「道允企業有限公司」法人科以罰金刑之規定
    ，本院自無科處「道允企業有限公司」罰金之法律依據，亦併此敘明。
據上論斷，應依刑事訴訟法第二百九十九條第一項前段，勞工安全衛生法第三十四條
第一款，刑法第二條第一項前段、第十一條前段、第五十五條、第二百七十六條第二
項、修正後第四十一條第一項前段，罰金罰鍰提高標準條例第一條前段、第二條，判
決如主文。
本案經檢察官莊榮松到庭執行職務。
中      華      民      國      九十一      年      十    月    十四    日
                                      臺灣高雄地方法院刑事第七庭
                                        法  官  柯  盛  益
右正本證明與原本無異。
如不服本判決，應於判決送達後十日內，向本院提出上訴狀。
                                        書記官  陳  昱  良
中      華      民      國      九十一      年      十    月    十四    日
附錄本判決論罪科刑法條全文
中華民國刑法第二百七十六條：
因過失致人於死者，處二年以下有期徒刑、拘役或二千元以下罰金。
從事業務之人，因業務上之過失犯前項之罪者，處五年以下有期徒刑或拘役，得併科
三千元以下罰金。
勞工安全衛生法第三十四條第一款：
條有左列情形之一者，處新台幣三萬元以上六萬元以下罰鍰：
  一  違反第五條第二項、第七條第一項、第十二條第一項、第二項、第十四條第一
      項、第二項、第二十三條第一項、第二十五條第一項或第二十九條之規定，經
      通知限期改善而不如期改善。
勞工安全衛生法第二十三條第一項：
雇主對勞工應施以從事工作及預防災變所必要之安全衛生教育、訓練。
